【裁判字號】    97,上訴,2
【裁判日期】    970331
【裁判案由】    違反槍砲彈藥刀械管制條例
【裁判全文】
臺灣高等法院高雄分院刑事判決           97年度上訴字第2號
上  訴  人  臺灣高雄地方法院檢察署檢察官
上  訴  人
即  被  告  甲○○
選任辯護人  陳正達  律師
            許惠珠  律師
上列上訴人因被告違反槍砲彈藥刀械管制條例案件，不服臺灣高
雄地方法院96年度訴字第1650號中華民國96年10月17日第一審判
決（起訴案號：臺灣高雄地方法院檢察署95年度偵字第29914 號
），提起上訴，本院判決如下：
     主  文
上訴駁回。
    事  實
一、甲○○於民國（以下同）94年間因違反毒品危害防制條例罪
    ，經台灣高雄地方法院於94年12月6 日以94年度訴字第3116
    號判處應執行有期徒刑1 年1 月確定，因未到案接受執行，
    經臺灣高雄地方法院檢察署於95年5 月16日以95年雄檢博執
    峙緝字第3220號發布通緝，詎仍不知悔改，明知未經許可不
    得持有可發射子彈具有殺傷力之改造手槍及子彈，竟基於持
    有具有殺傷力之改造槍枝及子彈之犯意，於95年9 月19日（
    本件查獲日）前某日起，無故持有仿BERETTA 廠92FS型半自
    動手槍製造之槍枝，換裝土造金屬滑套及土造金屬槍管而成
    之改造手槍（含彈匣1 個，槍枝管制編號為0000000000號，
    以下簡稱改造手槍）1 支及如附表所示具殺傷力之改造及制
    式子彈15顆，將之藏置由其所有懸掛車牌號碼3771─PY號之
    自用小客車後座腳踏板上（查無此車牌之車籍資料，該車牌
    係甲○○向不詳之人士購買，改懸掛其積欠分期貸款之自用
    小客車，以逃避查緝），嗣於95年9 月19日14時10分許，甲
    ○○出現在高雄市○○區○○街260 號2 樓之2 之住處前，
    開啟上開自用小客車車門之際，因係通緝犯身分，經守候在
    旁之高雄市政府警察局鼓山分局（下稱鼓山分局）員警黃啟
    瑞、林志明及江俊漢上前逕行逮捕，並從其所使用之交通工
    具即上開自用小客車之後座腳踏板處，搜得上開改造手槍1
    支（含彈匣1 個）、子彈19顆（經鑑定其中4 顆不具殺傷力
    ）及其他無關之彈匣2 個；另從上開自用小客車內及住處內
    查獲第一級毒品海洛因共15包（純質淨重共56 .74 公克）
    、甲基安非他命3 包（驗後淨重分別為35.417公克、7.029
    公克、0.76公克）、夾鍊袋1 大包、小湯匙3 支、電子磅秤
    1 台、研磨機1 台（甲○○涉嫌施用第一、二級毒品及意圖
    販賣持有第一、二級毒品部分，現另案由原審法院以96年度
    訴字第3300號、3823號案件審理中）。
二、案經高雄市政府警察局鼓山分局移送台灣高雄地方法院檢察
    署檢察官偵查起訴。
    理  由
壹、證據能力部分：
一、被告經通緝後，司法警察（官）得逕行逮捕之，於逮捕通緝
    之被告時，雖無搜索票，亦得逕行搜索其身體、住宅或其他
    處所，刑事訴訟法第87條第1 項、第130 條、第131 條第1
    項第1 款分別定有明文。本件被告甲○○係因通緝犯身分為
    警查獲，警員發現通緝之被告將其逮捕後，為確認通緝被告
    身分以避免逮捕錯誤，對被告使用之交通工具及其所在之住
    宅實施逕行搜索，係基於調查其身分資料之必要，以期獲得
    行車執照、車輛保險卡、駕駛執照、身分證、戶口名簿等資
    料，據以核對被告之真實身分，審核搜索並未逾越必要之程
    度（最高法院91年度台上字第5653號判決意旨參照）；是本
    件經由逮捕通緝犯後逕行附帶搜索，係屬合法，搜索所取得
    之扣案改造槍枝及子彈，應認有證據能力。
二、按被告以外之人於偵查中向檢察官所為陳述，除顯有不可信
    之情況者外，得為證據，刑事訴訟法第159 條之1 第2 項定
    有明文。按檢察官職司追訴犯罪，就審判程序之訴訟構造言
    ，檢察官係屬與被告相對立之當事人一方，偵查中對被告以
    外之人所為之偵查筆錄，或被告以外之人向檢察官所提之書
    面陳述，性質上均屬傳聞證據。自理論上言，如未予被告反
    對詰問、適當辯解之機會，一律准其為證據，似有違當事人
    進行主義之精神，對被告之防禦權亦有所妨礙；然而現階段
    刑事訴訟法規定檢察官代表國家偵查犯罪、實施公訴，必須
    對於被告之犯罪事實負舉證之責，依法其有訊問被告、證人
    及鑑定人之權，證人、鑑定人且須具結，而實務運作時，偵
    查中檢察官向被告以外之人所取得之陳述，原則上均能遵守
    法律規定，不致違法取供，其可信性極高，為兼顧理論與實
    務，乃於修正刑事訴訟法時，增列第159 條之1 第2 項，明
    定被告以外之人（含被害人、證人等）於偵查中向檢察官所
    為陳述，除顯有不可信之情況者外，得為證據（最高法院93
    年台上字第2397號判決意旨參照）。經查：證人黃啟瑞、林
    志明係本件查獲時之在場員警，對於逮捕被告甲○○及從被
    告甲○○使用之上開車輛搜得上開槍、彈等情，業於偵查中
    具結證述明確，彼等陳述均經全程錄影，被告及選任辯護人
    均未釋明證人黃啟瑞、林志明偵查中之證述，有何顯有不可
    信之情況，審酌其2 人所為陳述之外部附隨之環境或條件，
    其當時陳述時之偵查筆錄製作之原因、過程及其功能等加以
    觀察其信用性，並無顯不可信之情況（最高法院96年台上字
    第3070號判決參照），且其後於審判中經被告之辯護人進行
    反詰問，亦給予被告甲○○對質之機會，應認具有證據能力
    。
三、現行刑事訴訟法關於「鑑定」之規定，除選任自然人充當鑑
    定人外，另設有囑託機關鑑定制度。依同法第198 條、第20
    8 條之規定，不論鑑定人或鑑定機關、團體，固均應由法院
    、審判長、受命法官或檢察官視具體個案之需要而為選任、
    囑託，並依第206 條之規定，提出言詞或書面報告，始符合
    同法第159 條第1 項所定得作為證據之「法律有規定」之情
    形。否則所為之鑑定，仍屬傳聞證據。然於司法警察機關調
    查中之案件，為因應實務上，或因量大、或有急迫之現實需
    求，併例行性當然有鑑定之必要者，例如毒品之種類與成分
    、尿液之毒品反應，或者槍彈有無殺傷力等鑑定，基於檢察
    一體原則，得由該管檢察長對於轄區內之案件，以事前概括
    選任鑑定人或囑託鑑定機關、團體之方式，俾便轄區內之司
    法警察官、司法警察對於調查中之此類案件，得即時送請先
    前已選任之鑑定人或囑託之鑑定機關、團體實施鑑定，以求
    時效（法務部92年9 月1 日法檢字第0920035083號函參照，
    刊載於法務部公報第312 期）。此種由檢察機關概括選任鑑
    定人或概括囑託鑑定機關、團體，再轉知司法警察官、司法
    警察於調查犯罪時參考辦理之作為，法無明文禁止，係為因
    應現行刑事訴訟法增訂傳聞法則及其例外規定之實務運作而
    為。本件扣案之槍枝及子彈，係經查獲之司法警察先行拍照
    存證（見警卷第24、25頁），再依上開規定送由內政部警政
    署刑事警察局為鑑定，該局所為之書面鑑定報告即95年10月
    20日刑鑑字第0950149764號槍彈鑑定書，自屬前揭「法律規
    定」得為證據者，而有證據能力（最高法院96年度台上字第
    2860號判決參照）。
貳、實體部分：
一、訊之被告甲○○固坦承有使用上開車牌號碼3771─PY號之自
    用小客車，車牌係其向不詳人士購買，並改懸掛其所有積欠
    分期貸款之自用小客車，並於95年9 月19日14時10分許，從
    其住處大樓下來要開車時為警查獲之事實，惟矢口否認持有
    上開改造手槍及子彈之犯行，辯稱：本案我是被栽贓，當天
    我從大樓下來要開車，尚未開啟車門，警察就過來逮捕我，
    並搜索車子，並未搜獲任何物品，後來到我住處搜索過後，
    第二次再帶我到車子裏面搜索，才查獲槍枝及毒品，另又稱
    本件查到的毒品海洛因、安非他命、上開改造手槍及子彈，
    應該是綽號「勝仔」之張智勝所有，「勝仔」於查獲前一日
    （18日）18時許有向我借車使用，查獲當日13時許才將車子
    開來歸還，所以扣案物品應該是「勝仔」所有云云。惟查：
（一）被告甲○○於95年9 月19日14時10分許，在上址為警查獲
      ，當時被告係通緝犯身分之事實，有卷附臺灣高等法院通
      緝記錄表一紙在卷可稽，嗣被告甲○○於其住處前，開啟
      上開自用小客車車門之際，經守候在旁之鼓山分局員警黃
      啟瑞、林志明及江俊漢上前逕行逮捕，並從其所使用之自
      用小客車後座腳踏板處，搜得上開改造手槍及子彈15顆之
      事實，業經證人黃啟瑞、林志明於偵查及原審審理中、江
      俊漢於原審審理中證述甚詳，又本件確係從上開自用小客
      車內搜得上開槍枝之事實，復經當時在場之高雄市政府警
      察局鹽埕分局警員鄭德信證述明確，且有上開改造手槍（
      含彈匣1 個）及如附表所示之子彈15顆扣案可資佐證。又
      此部分之改造手槍及子彈，經送內政部警政署刑事警察局
      鑑驗，鑑定結果認係由仿BERETTA 廠92FS型半自動手槍製
      造之槍枝，換裝土造金屬滑套及土造金屬槍管而成之改造
      手槍（槍枝管制編號：0000000000），機械性能良好，可
      擊發適用子彈使用，認具殺傷力；又附表所示之子彈15顆
      ，鑑定結果如附表所示均具殺傷力；且鑑定方法係採性能
      檢驗法及試射法等情，亦有內政部警政署刑事警察局95年
      10月20日刑鑑字第0950149764號槍彈鑑定書在卷足憑。
（二）上開改懸掛車牌號碼3771─PY號之自用小客車，係由被告
      甲○○使用，且本件被告甲○○從其住處大樓下來，開啟
      車門之際，即為警查獲等情，迭據被告於警詢、偵查及原
      審審理中供述無訛，被告甲○○雖辯稱本件查到的毒品海
      洛因、安非他命、上開改造手槍及子彈，應該是綽號「勝
      仔」之張智勝所有，「勝仔」於查獲前一日有向伊借車使
      用，查獲當日下午13時許才將車子開來歸還，所以扣案物
      品應該是「勝仔」所有云云。惟查，本件經證人張智勝（
      另案執行中）於原審審理中證稱：我於95年9 月間曾向被
      告借過銀色休旅車1 天，當天我開車到被告住處樓下，並
      到被告樓上住處還他鑰匙，下樓後在被告住處附近等候計
      程車，後來我看到被告下樓走到車身旁時，有3 、4 人靠
      近被告身旁，有人搜索其車輛，後來那群人帶被告上樓後
      ，我就搭計程車走了等語，又稱：我前一天下午借車，次
      日過午還車，借車期間除我之外，無人使用該車，我也沒
      有開車去載過別人，該車鑰匙是使用遙控器，我跟被告說
      要用車，被告說要使用多久，用畢後還車，鑰匙是被告拿
      給我的，我向被告借車時，沒有巡視是否空車，我借車時
      沒有東西放在車上，我怎麼借車，就怎麼還，本件從車上
      查獲的槍枝不是我放置的，且我借車期間，也沒有警察上
      前盤查過等語（見原審96年9 月5 日審判筆錄）。是被告
      甲○○為警查獲前，顯然係上開自用小客車之實際管領使
      用者，又本件扣案之改造手槍及子彈，係藏置在被告甲○
      ○使用之上開自用小客車之領域內，自屬被告甲○○實力
      支配範圍無疑。
（三）被告甲○○自警詢、偵查及本院審理中，雖一再辯稱本件
      查獲之改造手槍及子彈，應該是綽號「勝仔」即張智勝所
      有，惟證人張智勝於原審審理中業已證稱查獲之上開槍、
      彈非其所有，亦非其置放車內，已如前述。再具有殺傷力
      之改造槍枝，係屬槍砲彈藥刀械管制條例所明定之管制物
      品，持有上開物品即足構成犯罪，倘扣案之改造手槍及子
      彈係張智勝或他人置放於被告甲○○所有之上開自用小客
      車內，衡情張智勝或他人為免犯行曝光，理應防止不相干
      之第三人知悉持有槍枝之事實，豈有輕率任意將槍、彈遺
      留被告甲○○所有車內之理，並徒增犯罪遭警查獲之風險
      ？況張智勝係具備通常智識程度之成年人，且曾於94年12
      月5 日因寄藏可發射子彈具有殺傷力之改造手槍為警查獲
      （業經台灣高雄地方法院以95年度訴字第442 號判處有期
      徒刑3 年6 月確定，現執行中），其對於持有槍枝罹犯刑
      典，自無不知之理，且該槍彈及車內查獲之毒品數量尚鉅
      ，其黑市價格不菲，怎可能於95年9 月間向被告甲○○借
      用車輛使用，復於還車後，隨意將槍、彈遺留在被告甲○
      ○所有車內，任令被告甲○○被警尋線查獲之理，又被告
      甲○○另稱是警察栽贓，惟警察依法執行職務，與被告甲
      ○○無過節，車內又有甚多其價值昂貴之毒品，警察亦無
      以前述價值昂貴之槍枝及毒品栽贓之理，是被告甲○○所
      辯扣案之改造槍枝係張智勝所遺留或警察栽贓一節，應係
      臨訟編織之詞，意在脫免罪責至明，不足採信。
    綜上所述，證人張智勝已陳明扣案之改造槍枝非其所遺留，
    警察依法執行職務，車內又有甚多毒品，警察亦無栽贓之理
    ，本件扣案之改造手槍及子彈，既在被告甲○○使用之車內
    起出，已足認定該槍、彈係在被告甲○○實力支配之下持有
    ，事證明確，被告甲○○所辯係卸責之詞，不足採信，其犯
    行已堪認定。
二、核被告甲○○所為，係違反槍砲彈藥刀械管制條例第8 條第
    4 項之未經許可持有可發射子彈具有傷殺力之改造手槍罪及
    同條例第12條第4 項之未經許可持有子彈罪。被告甲○○以
    一持有行為同時觸犯未經許可持有改造手槍罪、未經許可持
    有子彈罪等罪名，為想像競合犯，應依刑法第55條規定，從
    較重之未經許可持有改造手槍罪處斷。
三、原審適用槍砲彈藥刀械管制條例第8 條第4 項、第12條第4
    項，刑法第11條前段、第55條、第38條第1 項第1 款，刑法
    第42條第3 項規定，並審酌被告甲○○漠視法令禁制，且於
    通緝期間，任意持有可發射子彈具有殺傷力之改造槍枝，足
    以破壞社會秩序、危害前往逮捕警員之性命及身體安全，兼
    衡其犯後猶飾詞卸責，未見悔意等一切情狀，爰量處有期徒
    刑4 年，併科罰金新台幣10萬元，罰金刑部分，並依刑法第
    42條第3 項規定，諭知如易服勞役以新台幣1 千元折算1 日
    。扣案之仿BERETTA 廠92FS型半自動手槍製造之槍枝，換裝
    土造金屬滑套及土造金屬槍管而成之改造手槍1 支（含彈匣
    壹個，槍枝管制編號0000000000）及如附表所示之子彈15顆
    ，均具殺傷力而為違禁物，應依刑法第38條第1 項第1 款之
    規定宣告沒收，並說明附表編號一之改造子彈2 顆、附表編
    號三之制式子彈1 顆、附表編號四之改造子彈1 顆、於鑑驗
    過程中因試射擊發，剩餘之彈殼已失其子彈違禁物之性質，
    再扣案之彈匣2 個，經勘驗長約7 公分、寬約2.5 公分，核
    與扣案槍枝無關（見96年10月1 日原審審理筆錄第9 頁)，
    均非屬違禁物，其無庸宣告沒收之理由。經核原判決認事用
    法並無不合，量刑亦屬適當，檢察官上訴指摘原判決量刑過
    輕，被告甲○○上訴否認犯罪，均為無理由，均應予駁回。
據上論斷，應依刑事訴訟法第368 條，判決如主文。
本案經檢察官許月雲到庭執行職務。
中    華    民    國    97    年    3     月    31    日
                      刑事第六庭  審判長法  官  王憲義
                                        法  官  邱永貴
                                        法  官  張盛喜
以上正本證明與原本無異。
如不服本判決應於收受本判決後10日內向本院提出上訴書狀，其
未敘述上訴理由者，並得於提起上訴後10日內向本院補提理由書
狀（均須按他造當事人之人數附繕本）「切勿逕送上級法院」。
中    華    民    國    97    年    3     月    31    日
                                        書記官  黃一秋
附錄本判決論罪科刑法條：
槍砲彈藥刀械管制條例第8條
未經許可，製造、販賣或運輸鋼筆槍、瓦斯槍、麻醉槍、獵槍、
空氣槍或第4條第1項第1款所定其他可發射金屬或子彈具有殺傷
力之各式槍砲者，處無期徒刑或5年以上有期徒刑，併科新臺幣1
千萬元以下罰金。
未經許可，轉讓、出租或出借前項所列槍枝者，處5年以上有期
徒刑，併科新臺幣1千萬元以下罰金。
意圖供自己或他人犯罪之用，而犯前二項之罪者，處無期徒刑或
7年以上有期徒刑，併科新臺幣1千萬元以下罰金。
未經許可，持有、寄藏或意圖販賣而陳列第1項所列槍枝者，處3
年以上10年以下有期徒刑，併科新臺幣700萬元以下罰金。
第1項至第3項之未遂犯罰之。
槍砲彈藥刀械管制條例第12條第4項
未經許可，持有、寄藏或意圖販賣而陳列子彈者，處5年以下有
期徒刑，併科新台幣300萬元以下罰金。
附表
┌──┬────┬──┬───────────────┐
│編號│子彈性質│數量│鑑定結果                      │
├──┼────┼──┼───────────────┤
│ 一 │改造子彈│9顆 │均係土造子彈，具直徑約7.05mm金│
│    │        │    │屬彈頭，採樣2 顆試射，可擊發，│
│    │        │    │認具殺傷力。                  │
├──┼────┼──┼───────────────┤
│ 二 │制式子彈│3顆 │認均係口徑9mm制式子彈，認具殺 │
│    │        │    │傷力。                        │
├──┼────┼──┼───────────────┤
│ 三 │制式子彈│1顆 │認係口徑9mm制式子彈，經檢視， │
│    │        │    │彈殼底火皿具明顯遭撞擊現象，經│
│    │        │    │實際試射，可擊發，認具殺傷力。│
├──┼────┼──┼───────────────┤
│ 四 │改造子彈│2顆 │認均係土造子彈，具直徑8.75mm金│
│    │        │    │屬彈頭，採樣1 顆試射，可擊發，│
│    │        │    │認具殺傷力。                  │
└──┴────┴──┴───────────────┘


司法院資訊處製作；財團法人民間司法改革基金會備份。
